臺灣臺中地方法院刑事判決　　　　　　　　　　　　九十三年度易字第一六一號
　　公　訴　人　臺灣臺中地方法院檢察署檢察官
　　被　　　告　甲○○
右列被告因侵占案件，經檢察官聲請簡易判決處刑（九十二年度偵緝字第六八三號）
，本院臺中簡易庭認不宜以簡易判決處刑，移由本院刑事庭，本院合議庭裁定改以簡
式審判程序審理，判決如左：
    主  文
甲○○共同意圖為自己不法之所有，而侵占自己持有他人之物，處有期徒刑拾月。
    事  實
一、甲○○、乙○○（未據起訴）於民國八十八年間，分別擔任臺中縣太平市○○街
    五二號「丙○○○大樓」管理委員會之財務委員、主任委員，負責存提公共基金
    及保管帳戶存摺、定存單、印章等物。其等明知未經住戶同意，不得擅自挪用公
    共基金，然因甲○○甫成立公司，需要資金作為保證金，二人竟意圖為自己（甲○○部分）或第三人（乙○○部分）不法之所有，基於普通侵占之犯意聯絡及行
    為分擔，未經住戶同意，即於八十八年八月三十日，共同前往臺中市第十一信用
    合作社，擅自將「丙○○○大樓」全體住戶所有、以「乙○○丙○○○管理」名
    義存於該信用合作社、如附表所示之二筆定期存款辦理中途解約並予提領，且基
    於變易持有為所有之意思，將提領所得款項新台幣（下同）九十萬元交予甲○○
    作為個人私用，而予侵占。
二、案經臺中縣警察局霧峰分局報告臺灣臺中地方法院檢察署檢察官偵查後聲請簡易
    判決處刑。
    理  由
一、右揭犯罪事實，業據被告甲○○於本院審理時坦承不諱，核與證人乙○○於本院
    審理時證述情節相符，並有如附表所示二筆定期存款之存單、領息憑條各二紙附
    於八二九五號偵卷證物袋內可稽，足見被告自白與事實相符。本件事證明確，被
    告犯行堪以認定。
二、按刑法第三百三十六條第二項所謂業務，係指吾人於社會上之地位所繼續經營之
    事務而言，其僅偶一從事者，不得謂為業務。又侵占業務上持有物之罪，以其所
    侵占之他人所有物係因執行業務而持有為構成要件，若非因執行業務而基於其他
    委任關係持有他人所有物，即與該罪構成要件不符，祇能以普通侵占論科（最高
    法院二十六年滬上字第二九號、二十三年上字第一六二○號判例意旨參照）。本
    件被告係利用擔任大樓管理委員會財務委員期間，侵占所保管之公共基金，依常
    人之理解，擔任管理委員會財務委員，並非基於社會上地位所繼續經營之事務，
    且證人乙○○於本院審理時，已明確證稱：擔任「丙○○○大樓」管理委員會之
    主任委員、財務委員均是無給職，一年一任，只能連任一次等語，益見被告擔任
    財務委員，僅係偶一為之，性質上不能歸類為反覆同種類行為為目的之社會活動
    之業務範圍。故核被告所為，應係犯刑法第三百三十五條第一項之普通侵占罪。
    雖公訴人以該公共基金係在被告保管中遭挪用為由，而認被告所為係犯刑法第三
    百三十六條第二項之業務侵占罪。惟所謂侵占，本即指易持有為所有之行為。換
    言之，被侵占之標的物，原先必已在行為人之持有、保管狀態中，而遭行為人擅
    自處分，始構成侵占罪，公訴人所指公共基金在被告保管中遭挪用，乃被告行為
    成立普通侵占罪之當然要件，尚難逕此推論被告行為進一步構成業務侵占罪。公
    訴人此部分主張，應非有據。然普通侵占與業務侵占二罪之社會基本事實同一，
    本院自得予以審理，並變更公訴人之起訴法條，併予敘明。被告就右揭犯行，與
    乙○○有犯意聯絡及行為分擔，均為共同正犯。被告先後辦理解約並提領六十萬
    元、三十萬元定期存款之行為，時地密接，侵害法益相同，為接續犯，應僅論以
    一罪。爰審酌被告侵占公共基金數額達九十萬元，其犯罪所生損害非輕，偵查中
    係經發布通緝始到案，迄未與被害人達成和解，惟念被告素行良好，前無任何犯
    罪紀錄，有卷附臺灣高等法院被告全國前案紀錄表可參，且於本院審理時坦認罪
    行，足見尚知悔悟等一切情狀，量處如主文所示之刑。末者，被告於本案辯論終
    結後，雖具狀請求法院給予緩刑宣告，惟本案發生迄今已逾四年，依被告所提資
    料，其僅償還被害人三千元，其餘款項均未償還；而被害人方面，亦未表示願意
    原諒被告。本院審酌上情，認不宜為緩刑之宣告，附此說明。
據上論斷，應依刑事訴訟法第四百五十二條、第二百七十三條之一第一項、第二百九
十九條第一項前段、第三百條，刑法第二十八條、第三百三十五條第一項，罰金罰鍰
提高標準條例第一條前段，判決如主文。
本案經檢察官丁○○到庭執行職務。
中      華      民      國      九十三      年      六    月    十八    日
                                臺灣臺中地方法院刑事第四庭
                                        法  官  羅  智  文
右正本證明與原本無異。
如不服本判決，應於判決送達後十日內向本院提出上訴狀，上訴於臺灣高等法院臺中
分院( 須附繕本 )。
                                        書記官
中      華      民      國    九十三      年      六    月    二十三  日
附錄論罪科刑法條
刑法第三百三十五條第一項
意圖為自己或第三人不法之所有，而侵占自己持有他人之物者，處五年以下有期徒刑
、拘役或科或併科一千元以下罰金。
附表
┌──┬────────┬────────┐
│編號│  存單號碼      │  金額（新台幣）│
├──┼────────┼────────┤
│一  │  四四二九二六  │  六十萬元      │
├──┼────────┼────────┤
│二  │  四四二九二七  │  三十萬元      │
├──┴────────┴────────┤
│合計                      九十萬元      │
└────────────────────┘
